【裁判字號】    95,易,1025
【裁判日期】    950620
【裁判案由】    詐欺
【裁判全文】
臺灣臺北地方法院刑事判決              95年度易字第1025號
    公  訴  人  臺灣臺北地方法院檢察署檢察官
    被      告  甲○○
上列被告因詐欺案件，經檢察官聲請簡易判決處刑（九十五年度
偵字第五七七二號），本院簡易庭受理後（受理案號：九十五年
度簡字第一二八六號），認不宜逕以簡易判決處刑，改適用通常
程序，嗣因被告就被訴事實為有罪之陳述，經本院告知簡式審判
程序意旨，並聽取公訴人及被告之意見後，本院合議庭裁定由受
命法官獨任依簡式審判程序審理，茲判決如下：
    主    文
甲○○幫助連續意圖為自己不法之所有，以詐術使人將本人之物
交付，處拘役伍拾日，如易科罰金，以參佰元折算壹日。
    犯罪事實
一、甲○○為圖蠅利，得預見提供自己帳戶予不明人士使用，將
    幫助他人詐取財物之情形下，仍基於幫助連續詐欺之故意，
    於民國九十四年一月二十八日上午某時許，分別前往位於臺
    北市○○路○段三七六號之第一商業銀行仁和分行（下稱第
    一商業銀行）及位於臺北市○○路○段四０一號之聯邦商業
    銀行（下稱聯邦商業銀行），申請開立第一商業銀行000
    00000000號及聯邦商業銀行0000000000
    00號帳戶，並於辦妥後，以每帳戶新臺幣（下同）三千元
    之代價，將上開帳戶之存摺、提款卡、密碼販賣予真實姓名
    年籍均不詳之成年男子；嗣於九十四年二月二十八日晚間二
    十時許，該真實姓名年籍均不詳之成年男子在e－bay網路佯
    稱販售手機，致丙○○不疑有詐而上網購買，並依約轉帳六
    千六百四十元至前開上開第一商業銀行帳戶，用以支付貨款
    ，惟於轉帳後對方非但未交付貨品，反要求再次轉帳付款，
    丙○○至此始知受騙；另於九十四年三月一日某時，因乙○○曾至e－bay網站購物並留下聯絡電話，遭該真實姓名年籍
    均不詳之成年男子以不詳之方式取得上開聯絡電話後，邀約
    乙○○北上會面，聯絡期間該真實姓名年籍均不詳之成年男
    子以確認身份為由，要求乙○○至自動櫃員機，依其指示操
    作自動櫃員機，乙○○不疑有詐乃匯款四千五百七十九元至
    上開第一銀行帳戶後，並陸續匯款六萬二千元及二萬元至上
    述聯邦銀行帳戶，惟上開款項轉入後旋為他人提領一空，乙○○至此始知受騙，並報警處理，始知上情。
二、案經臺南市警察局第三分局移送臺灣臺南地方法院檢察署（
    下稱臺南地檢署）檢察官呈請臺灣高等法院檢察署檢察長令
    轉臺灣臺北地方法院檢察署（下稱臺北地檢署）檢察官聲請
    簡易判決處刑，本院受理後認不宜逕以簡易判決處刑，適用
    通常訴訟程序。
    理    由
壹、程序方面：
    按本件被告甲○○所犯係死刑、無期徒刑、最輕本刑為三年
    以上有期徒刑以外之罪，其於準備程序就前揭被訴事實為有
    罪之陳述，經本院告知簡式審判程序之旨，並聽取其與公訴
    人之意見後，本院認無不得或不宜改依簡式審判程序進行之
    處，爰依刑事訴訟法第二百七十三條之一第一項、第二百八
    十四條之一，裁定本件由受命法官獨任進行簡式審判程序，
    合先敘明。
貳、實體部分：
一、證據之認定：
    上述犯罪事實一部分，業具被告於檢察官偵查及本院審理時
    供承不諱（臺南地檢署偵查卷第六頁至第七頁訊問筆錄及本
    院九十五年六月六日審判筆錄參照），且經被害人丙○○、
    乙○○於警詢時證述明確（臺北地檢署偵查卷第四十二頁至
    第四十三頁、第三頁至第四頁調查筆錄參照），並有被害人
    乙○○提出之自動櫃員機客戶資料交易明細表四張、被害人
    丙○○提出之轉帳明細資料二張在卷足憑（臺北地檢署偵查
    卷第二十七頁至第二十九頁），尚有第一商業銀行九十四年
    十一月二日一仁和字第二四二號函文所附之客戶資料查詢、
    開戶登錄認證欄、印鑑卡、聯邦商業銀行九十四年十一月十
    五日聯仁發字第二五０號函文所附之客戶基本資料存款印
    鑑卡、往來明細表足資參照（臺北地檢署偵查卷第五頁至第
    二十一頁參照）。是依上述補強證據已足資擔保被告於本院
    審理中就前開犯罪事實所為之任意性自白具有相當程度之真
    實性，而得使本院確信被告前述自白之犯罪事實確屬真實，
    參照刑事訴訟法第一百五十六條第一項「被告之自白，非出
    於強暴、脅迫、利誘、詐欺、疲勞訊問、違法羈押或其他不
    正之方法，且與事實相符者，得為證據。」，及同條第二項
    「被告之自白，不得作為有罪判決之唯一證據，仍應調查其
    他必要之證據，以察其是否與事實相符。」規定，本院自得
    依被告前述自白及各該補強證據認定被告確有為前述犯行，
    從而，
    本件事證明確，被告犯行堪以認定。
二、論罪科刑之法律適用：
  (一)查金融存款帳戶，屬於個人財產權益，其與儲戶存摺、印章
    、提款卡相結合，專屬性、私密性更高，除非本人或與本人
    具密切之關係者，難認有何理由可自由使用私人之存摺、印
    鑑及提款卡，一般人亦均有應妥善保管上開物件，防止被他
    人冒用之認知。且近來詐欺集團犯案每每利用人頭帳戶為其
    犯罪工具，若任意提供自己帳戶及其相關物件資料予不明人
    士使用，將有遭他人作為詐欺犯罪時，非正當資金進出之用
    之不法用途，此為具有社會生活經驗之成年人所得認識，本
    件被告任意交付其帳戶資料予不認識之人，即有以己帳戶供
    他人作為詐欺犯罪時使用之未必故意甚明。惟被告僅提供其
    帳戶之相關物件，為他人之詐欺取財犯行提供助力，尚無以
    自己實施詐欺犯罪之意思，而與他人有詐欺犯罪之犯意聯絡
    ，或被告有直接參與詐欺犯罪構成要件行為之分擔情事，尚
    非共同正犯，是核被告所為，係犯刑法第三十條第一項、第
    三百三十九條第一項之幫助詐欺取財罪。又該真實姓名年籍
    均不詳之成年男子連續詐欺被害人丙○○、乙○○之財物，
    為連續犯。被告幫助他人犯罪，應依刑法第三十條第二項從
    犯之規定，按正犯之刑減輕之。
  (二)爰審酌被告因一時貪圖小利，提供帳戶予他人犯罪使用，影
    響社會正常交易安全，增加被害人尋求救濟之困難，並使犯
    罪之追查趨於複雜，及其提供帳戶所獲利益，且於犯罪後坦
    承犯行不諱，暨被告犯罪之動機、目的、手段、生活狀況、
    品行、智識程度，並提供就讀證明及工作證明表示其目前仍
    在就讀私立中興高中，且有正當工作等一切情狀，量處如主
    文所示之刑，並諭知易科罰金之折算標準。
  (三)至於被告於本院審理時雖提出一份台北市立聯合醫院之診斷
    證明書用以表示其患有精神官能性憂鬱症，惟被告亦自承係
    屬情緒上之憂鬱症，非常清楚當時為本件犯罪之情況，且本
    院觀諸被告對於審理時之應答，均能清楚流利表示，又其目
    前就讀私立中興高中，並在品冠盒餐店工作等，足認其生活
    狀況堪稱正常，本院因認並無鑑定被告為本件犯罪時之精神
    狀況之必要，附此敘明。
據上論斷，應依刑事訴訟法第四百五十二條、第二百七十三條之
一第一項、第二百九十九條第一項前段，刑法第三十條第一項前
段、第二項、第五十六條、第三百三十九條第一項、第四十一條
第一項前段，罰金罰鍰提高標準條例第一條前段、第二條，判決
如主文。
本案經檢察官蕭斌志到庭執行職務。
中    華    民    國    95    年    6     月    20    日
                  刑事第九庭    法  官  葉珊谷
以上正本證明與原本無異。
如不服本判決，應於判決送達後10日內，向本院提出上訴狀。
                                書記官  顏淑華
中    華    民    國    95    年    6     月    20    日
附錄本案論罪科刑法條全文：
中華民國刑法第三百三十九條：
意圖為自己或第三人不法之所有，以詐術使人將本人或第三人之
物交付者，處五年以下有期徒刑、拘役或科或併科一千元以下罰
金。
以前項方法得財產上不法之利益或使第三人得之者，亦同。


司法院資訊處製作；財團法人民間司法改革基金會備份。
